臺灣屏東地方法院刑事判決　　　　　　　　　　　　九十二年度交簡上字第五二號
　　上　訴　人　臺灣屏東地方法院檢察署檢察官
　　上訴人　即　丙○○
　　被　　　告
　　選任辯護人　黃政雄律師
右列上訴人因被告過失傷害案件，不服本院屏東簡易庭於民國九十二年九月十五日所
為九十二年度屏交簡字第六七號第一審刑事簡易判決（聲請簡易判決處刑案號：九十
二年度偵字第七四三號），提起上訴，本院管轄第二審之合議庭判決如左：
    主  文
上訴駁回。
    事  實
一、丙○○於民國九十一年五月九日九時二十五分許，駕駛車牌號碼ＷＯ─４５２１
    號自小客車，沿屏東縣東港鎮○○路行駛於慢車道，行經屏東縣東港鎮○○路一
    段三四五號前、接近彎道附近，欲超越前方同向由李清燧所騎乘，沿光復路慢車
    道貼近馬路右側白線行駛之車號ＹＬＺ─３１７號重機車時，本應注意行車時應
    保持適當間隔，汽車行經彎道不得超車，而依當時路況又無不能注意之情事，其
    竟疏於注意保持適當間隔即貿然超越李清燧騎乘之機車，致該機車遭丙○○前開
    自小客車右後側車身擦撞而人車倒地，李清燧因此受有頭部外傷合併左側頂顳急
    性硬膜下血腫、右側大腦內血腫、右側頂顳骨骨折合併頂部微量急性硬腦膜上血
    腫及左側第二肋骨骨折及疑頸脊椎損傷合併四肢癱瘓等重傷害。丙○○於犯罪未
    為有偵查權之人發覺前，即委託旁人以電話報警求援，並於警員到現場處理時向
    警員坦承肇事，接受裁判。
二、案經李清燧配偶丁○○訴請臺灣屏東地方法院檢察署檢察官偵查聲請簡易判決處
    刑。
    理  由
一、訊據上訴人即被告丙○○固不否認於右開時、地發生本件交通事故，惟辯稱：輔
    英醫院醫生拿出電腦斷層說被害人有先中風的現象，才撞及到地面，自己應該沒
    有過失，且本件若係超車產生擦撞所致，則被告的車子應該有一條線的擦撞痕跡
    ，但實際上被告的車子只有輕微凹陷，沒有一長條擦撞痕跡，顯見係被害人騎車
    行進時，自行中風，方撞到被告車輛云云。經查：
  (一)右開犯罪事實迭據告訴人即被害人之配偶丁○○指訴綦詳，且被告亦於偵查中坦
    認：我行駛慢車道經過轉彎處，已超越路旁藍色大貨車，與該車平行時，突然聽
    到碰一聲，自後照鏡看他倒地，在這之前我均沒有看到他機車，當時聽到碰撞時
    還以為是貨車在卸貨，我下車時就看到李員躺在他機車後方與藍色貨車前〈命於
    車禍現場圖標示位置〉，是李員機車來擦撞我汽車之車尾，僅輕微碰撞，因我車
    外觀只有些許刮痕，照片上我白色自小客車後面刮痕就是擦撞時所造成之輕微擦
    痕〈他卷第五頁訊問筆錄參照〉等語，且證人乙○○亦證稱：我是看到「機車騎
    在前面」，汽車我沒有注意，機車騎在快車道上（參諸現場照片可知機車係行使
    於慢車道上，證人此部份記憶容有錯誤），之後聽到擦撞聲等語，足證被告駕車
    於肇事彎道前，疏未注意車前狀況及右側被害人機車之動態，方撞及在該處行駛
    之被害人。按汽車行駛時，駕駛人應注意前狀況，並隨時採取必要之安全措施；
    汽車行駛彎道不得超車，道路交通安全規則第九十四條第三項，第一百零一條第
    一款分別定有明文，被告為已考領駕照之駕駛人，對此自難諉稱不知，而事發當
    時天候晴、路況及視線均良好，並無使被告不能注意遵循上開交通安全法規行車
    之情，詎其疏未於駕車右彎前觀察右側機車動態，而在該彎道附近撞及被害人，
    伊對本件事故之發生為有過失甚明。
  (二)又被害人李清燧因本件事故受有如事實欄所載之傷害，除輔英醫院出具之診斷證
    明書在卷可佐外，並經證人甲○○○○（即被害人送醫後，為其腦部進行手術之
    醫師）證述明確〈證人甲○○○○證稱：我先觀察本案Ｘ光片，被害人腦部右邊
    貝殼部有出血現象，我本來認為有可能是高血壓性的腦中風，這種中風百分之五
    十都會發生在該處，如果是中風的話，這個出血是屬於剛出血的狀態，被害人除
    了貝殼部出血外，在右邊額葉聶頁、頂頁也有出血，也有可能是中風後跌倒，後
    來開刀後發現右邊頂股有斷裂，右邊聶葉和頂頁有斷裂，急性硬腦膜上血腫有八
    ＣＣ，右邊聶葉和頂頁和額葉硬腦膜下血腫有三十ＣＣ，右邊貝殼部有急性腦內
    血腫二十ＣＣ，此時我們即要判別高血壓出血或挫傷的出血，如果是高血壓性出
    血，血液會從豆狀核紋狀體的動脈出來，其他部分的腦子會是好的，如果是頭部
    外傷，則是血塊周圍都會出血，本件是腦子受傷部分的周圍都有出血，腦組織本
    身也有撞傷的現象，顯然不是高血壓性出血引起〉，復有警製交通事故調查報告
    表及照片、東港分局道路交通事故證明書、阮綜合醫院九十一年十二月四日函、
    輔英醫院九十二年四月三日函文、行車事故鑑定意見書及覆議結果、臨海醫院出
    院病歷摘要在卷可稽，是被告空言辯稱告訴人當日受傷與伊無關云云，並不足採
    。
  (三)綜上，被告對本件事故之肇致為有過失，且該等過失行為與被害人因本件事故所
    受之重傷害間，具相當因果關係。本案事證明確，被告過失犯行洵堪認定，應依
    法論科。
二、核被告所為，係犯刑法第二百八十四條第一項後段之過失傷害致重傷罪。原審以
    被告犯行明確而適用上開法條及刑法第四十一條第一項前段、罰金罰鍰提高標準
    條例第一條前段、第二條，及被告係自首，應予減刑等規定，判處被告有期徒刑
    四月，並諭知易科罰金之折算標準，其認事、用法及量刑均稱妥適，應予維持。
    公訴人上訴指摘原審量刑過輕、被告提起本件上訴仍空言否認犯行，均無理由，
    應予駁回。
據上論斷，依刑事訴訟法第四百五十五條之一第一項、第三項、第三百六十八條，判
決如主文。
本案經檢察官盧明軒到庭執行職務
中      華      民      國      九十三      年      二      月  十九    日
                                      臺灣屏東地方法院刑事第六庭
                                          審判長法  官  石家禎
                                                法  官  許心
                                      法  官  林家聖
右正本證明與原本無異。
不得上訴。
                                                書記官  魏慧夷
中    華    民    國     九十三      年      二      月       十九      日
附錄本判決論罪之法條：
中華民國刑法第二百八十四條
 (過失傷害罪)
因過失傷害人者，處六月以下有期徒刑、拘役或五百元以下罰金，致重傷者，處一年
以下有期徒刑、拘役或五百元以下罰金。
從事業務之人，因業務上之過失傷害人者，處一年以下有期徒刑、拘役或一千元以下
罰金，致重傷者，處三年以下有期徒刑、拘役或二千元以下罰金。
